【裁判字號】    99,易,138
【裁判日期】    990504
【裁判案由】    詐欺
【裁判全文】
臺灣臺南地方法院刑事判決               99年度易字第138號
公  訴  人  臺灣臺南地方法院檢察署檢察官
被      告  甲○○
上列被告因詐欺案件，經檢察官提起公訴（98年度偵字第13393
號、99年度偵字第284號），本院判決如下：
    主  文
甲○○幫助犯詐欺取財罪，累犯，處有期徒刑柒月。
    事  實
一、甲○○於民國96年間曾因違反毒品危害防制條例案件，經本
    院以96年度易字第1400號刑事判決判處有期徒刑10月確定，
    甫於97年11月30日執行完畢。詎其猶不知悛悔，雖預見提供
    己有金融機構帳戶之存摺、印章、提款卡（含密碼）供他人
    使用，有遭他人利用作為詐騙工具之可能，竟仍不違其本意
    ，基於幫助詐欺取財之不確定故意，於98年7月13日至98年7
    月15日上午12時許間之某日，在不詳地點，將其所申辦之中
    華郵政股份有限公司永康郵局帳號00000000000000號帳戶之
    存摺、印章、提款卡（含密碼），以不詳代價，交付姓名不
    詳之詐欺集團成員。嗣該詐欺集團成員取得上開存摺、提款
    卡（含密碼）及印章後，先於98年7月15日上午12時許撥打
    電話給丙○○，佯稱係彰化地檢署書記官，謂丙○○所有之
    帳戶被歹徒犯罪利用，必須將帳戶內之金額轉帳至指定之帳
    戶云云，致丙○○誤以為真，依其指示於同日下午3時49分
    許，前往屏東縣來義鄉○○村○○路來義郵局臨櫃匯款新臺
    幣（下同）41萬元至甲○○上開郵局帳戶內。該詐欺集團成
    員又於98年7月16日上午7時許，撥打電話給乙○○，佯稱乙○○正在當兵之子因酒後與百姓發生衝突，致對方傷重於醫
    院急救，必須支付醫療費用云云，致乙○○因而陷於錯誤，
    旋即依其指示於同日上午11時40分許，前往南投水里郵局臨
    櫃匯款96,670元至甲○○上開郵局帳戶內。嗣上開匯款均遭
    提領一空，丙○○及乙○○方知受騙，經報警後循線查悉上
    情。
二、案經臺南縣警察局永康分局報請臺灣臺南地方法院檢察署檢
    察官偵查起訴及臺中市警察局第六分局報由臺灣臺中地方法
    院檢察署呈請臺灣高等法院檢察署檢察長令轉臺灣臺南地方
    法院檢察署檢察官偵查起訴。
    理  由
一、被告甲○○對本案之卷證資料表示同意有證據能力，且迄於
    言詞辯論終結前亦未聲明異議。本院審酌該證據資料作成時
    之情況，核無違法取證或其他瑕疵，且為證明本件犯罪事實
    所必要之重要關係事項，認為以之作為證據為適當，上開部
    分具傳聞性質之相關證據資料，依刑事訴訟法第159條之5第
    1項規定自得作為證據。
二、訊據被告甲○○固坦承其有申請設立中華郵政股份有限公司
    永康郵局帳號00000000000000號帳戶，惟矢口否認有何幫助
    詐欺犯行，辯稱：我那天（98年7月13日）先去郵局領提款
    卡，之後去喝酒，我的提款卡及印章、手機等都放在小背包
    內，然後就遺失了，我酒醒之後沒有去報案云云。經查：
(1)、上開臺南佳里郵局帳號永康郵局帳號00000000000000號帳戶
    ，係被告於77年2月13日開戶設立，於98年7月7日換印鑑章
    ，該郵局於98年7月13日核發晶片提款卡給被告，有中華郵
    政股份有限公司儲匯處98年7月30日處儲字第0981003537號
    函（附開戶資料及客戶歷史交易清單）1份附卷可稽。又被
    害人丙○○於98年7月15日受騙而於同日匯款41萬元至被告
    上開郵局帳戶內，以及害人乙○○於98年7月16日受騙而於
    同日匯款96,670元至被告上開郵局帳戶內，並均遭提領一空
    ，業據被害人丙○○、乙○○於警詢時指述明確，並有上開
    客戶歷史交易清單及丙○○與乙○○受騙匯款之郵政國內匯
    款執據各1紙附卷可資佐證。
(2)、被告於98年8月19日警詢時供稱：因為我郵局帳號超過5年
    未使用，所以於98年7月7日至郵局重新補辦，之後我於一星
    期後領取提款卡後就放在手提包內，我返回家中時整理東西
    才發現手提包不見了，發現遺失後沒有報警處理或向郵局掛
    失止付。其於98年11月10日檢察官偵查中供稱：伊接到郵
    局的信說伊超過5年沒有使用上開帳戶，看是否要作廢或是
    重新補辦，伊才去補辦。伊以原帳號補辦，並辦了一張提款
    卡，當天伊跟朋友去喝酒，伊把存摺及提款卡、印章放在小
    背包裡帶在身上，回到家伊才發現東西不見，伊沒有無去報
    案或掛失止付（見檢方98年度偵字第13393號卷第20頁）。
    其於本院審理時供稱：伊那天喝醉酒，所以不知道發生什
    麼事情，因為伊的帳戶已經超過5年沒使用，郵局通知伊去
    重辦，伊辦完晶片提款卡後，當天跟朋友去臺南市○○路附
    近喝酒，伊郵局之存摺、印章、提款卡等都放在小背包裡面
    ，喝完酒由朋友載回家，隔天睡醒時才發現上開物品已經遺
    失（見本院99年3月3日及99年4月20日筆錄）。
(3)、查被告於98年8月19日警詢時未提及「喝醉酒」以致其郵
    局之存摺、印章、提款卡因而遺失，且謂其上開物品係放於
   「手提包」，其於偵、審中才改稱其係將郵局之存摺、印章
    、提款卡等都放在「小背包」裡面，並與朋友去喝酒，酒醉
    後遺失，前後所述互相齟齬，已難遽以採信。又其迄今仍
    未能舉證其所稱之朋友係何人，且如其與朋友共同去喝酒，
    並於酒醉後由朋友載回家，其朋友何以完全不知其小背包遺
    失之事？又個人於銀行或郵局開戶之存摺、印章、提款卡
    （含密碼），是極重要之私人物件，關係到個人之財產，若
    被惡用，將產生嚴重不利之後果，故一般人均會對上揭之物
    嚴密謹慎防護，除有需用時應隨身攜帶外，於平常不用時則
    會放於安全之處，以免招來無妄之災，若有遺失，亦因惟恐
    被惡用而急於向銀行或郵局掛失止付及報警處理，以免產生
    不利之後果。查被告學歷為國中畢業，當時年已34歲，並非
    無知識或無社會工作經驗之人，其於上開存摺、印章、提款
    卡（含密碼）不見之後，竟絲毫不在意，未向郵局掛失止付
    及報警處理，此誠與常情不符。
(4)、綜上所述，足認被告上開所辯，係事後畏罪飾卸之詞，應不
    足採信。事證明確，被告犯行洵堪認定。
三、被告將其存摺、印鑑、提款卡（含密碼）以不明之代價交付
    詐欺集團成員，僅係予以詐欺集團成員助力，使之易於實施
    詐欺取財犯行，屬於幫助犯。核被告所為，係犯刑法第339
    條第1項、第30條第1項之幫助詐欺取財罪。被告一幫助行為
    致被害人丙○○、乙○○被騙，觸犯2幫助詐欺取財罪名，
    應依刑法第55條之想像競合犯之規定，從一重處斷。被告為
    幫助犯，爰依刑法第30條第2項規定，按正犯之刑減輕之。
    被告於96年間曾因違反毒品危害防制條例案件，經本院以96
    年度易字第1400號刑事判決判處有期徒刑10月確定，並於97
    年11月30日執行完畢之事實，有刑案資料查註紀錄表及臺灣
    高等法院被告前案紀錄表附卷可稽。其於執行完畢後，5年
    以內故意再犯本件有期徒刑以上之罪，為累犯，應依刑法第
    47條第1項規定加重其刑，並先加後減。審酌被告之品行不
    佳（有6件毒品前科被法院判刑之紀錄，有上開前案紀錄表
    附卷可稽）、其智識教育程度為國中畢業、生活經濟狀況不
    佳且無業、造成被害人丙○○、乙○○金額非低之損失、被
    告事後毫無悔意且未賠償被害人之損失及檢察官具體求處有
    期徒刑7月等一切情狀，爰量處如主文所示之刑，以示懲儆
    。
據上論斷，應依刑事訴訟法第299條第1項前段，刑法第339條第1
項、第55條、第30條第1項、第2項、第47條第1項，刑法施行法
第1條之1，判決如主文。
本案經檢察官丁○○到庭執行職務
中    華    民    國    99    年    5     月    4     日
            刑事第一庭    審判長法  官  夏金郎
                                法  官  鄭銘仁
                                法  官  林勝利
以上正本證明與原本無異。
如不服本判決應於收受本判後10日內向本院提出上訴書狀，並應
敘述具體理由。如未敘述上訴理由者，應於上訴期間屆滿後20日
內向本院補提理由書狀（均須按他造當事人之人數附繕本）「切
勿逕送上級法院」。
                                書記官  曾國華
中    華    民    國    99    年    5     月    4     日
附錄本案論罪科刑法條全文：
中華民國刑法第339條
意圖為自己或第三人不法之所有，以詐術使人將本人或第三人之
物交付者，處5年以下有期徒刑、拘役或科或併科1千元以下罰金
。
以前項方法得財產上不法之利益或使第三人得之者，亦同。
前二項之未遂犯罰之。

司法院資訊處製作；財團法人民間司法改革基金會備份。
